【裁判字號】    97,消債更,201
【裁判日期】    970815
【裁判案由】    更生事件
【裁判全文】
臺灣臺南地方法院民事裁定           97年度消債更字第201號
聲 請 人  甲○○○○○○
即債務人
上列當事人因消費者債務清理事件聲請更生，本院裁定如下：
    主  文
債務人甲○○○○○○自民國九十七年八月十五日十七時起開始
更生程序。
    理  由
一、按債務人不能清償債務或有不能清償之虞，且無擔保或無優
    先權之債務總額未逾新臺幣（下同）1,200萬元者，於法院
    裁定開始清算程序或宣告破產前，得向法院聲請更生。法院
    開始更生程序之裁定，應載明其年、月、日、時，並即時發
    生效力，消費者債務清理條例第3條、第42條第1項、第45條
    第1項定有明文。又按債務人對於金融機構因消費借貸、自
    用住宅借款、信用卡或現金卡契約而負債務，在聲請更生或
    清算前，應提出債權人清冊，以書面向最大債權金融機構請
    求協商債務清償方案，並表明共同協商之意旨，而消費者債
    務清理條例施行前，債務人依金融主管機關協調成立之中華
    民國銀行公會會員辦理消費金融案件無擔保債務協商機制與
    金融機構成立協商者，不得聲請更生或清算，但因不可歸責
    於己之事由，致履行顯有重大困難者，不在此限，消費者債
    務清理條例第151條第1項、第5項定有明文。
二、本件聲請意旨略以：聲請人即債務人陳為騰現任職於美美商
    店擔任飲料外送人員，每月薪資35,000元，除此薪資收入外
    ，無其他財產，然累計債務總金額已達1,02 7,351元，前曾
    依照中華民國銀行公會會員辦理消費金融案件無擔保債務協
    商機制，與荷蘭銀行等9家銀行成立協商，每月應還款金額
    為26,813元，惟因協商契約之條件過苛，已逾債務人能力，
    以債務人當時收入扣除家庭生活基本開銷尚無法應付，更遑
    論有多餘金額來清償協商債務，不得已乃於民國97年1月毀
    諾，有不可歸責於己致履行顯有重大困難之事由，符合消費
    者債務清理條例第3條、第151條第5項但書之規定，爰依上
    開規定，提出財產及收入狀況說明書、債權人清冊、債務人
    清冊，聲請更生等語。
三、經查：
（一）債務人主張其現任職於美美商店擔任飲料外送人員，每月
      薪資35,000元，除此薪資收入外，無其他財產，然負債總
      額為1,027,351 元。又債務人曾於消費者債務清理條例施
      行前，與各債權銀行就無擔保債務成立協商，約定每月償
      還26,813元，共分60期等情之事實，業據其提出債務人清
      冊、債權人清冊、任職美美商店之在職證明書、財產及收
      入狀況說明書、財政部臺灣省南區國稅局財產歸屬資料清
      單暨94、95年度綜合所得稅各類所得資料清單、戶籍謄本
      、財團法人金融聯合徵信中心當事人綜合信用報告回覆書
      郵政跨行匯款之還款證明等件為證，並經本院依職權調取
      債務人之郵政、勞、健保及集保資料、電子稅務閘門財產
      所得調件明細表、財政部臺灣省南區國稅局所得稅之申報
      資料及各債權銀行民事陳報狀所附之協議書、無擔保債務
      還款計劃等情，核屬相符，堪認債務人確已達不能清償債
      務或有不能清償之虞之程度。又依債務人所提債權人清冊
      向各別債權人函詢，聲請人無擔保或無優先權之債務總額
      亦確實未逾1200萬元等情，亦有各債權人債權陳報狀可憑
      。另聲請人前未曾經法院宣告清算程序或宣告破產，亦未
      曾依消費者債務清理條例或破產法之規定而受刑之宣告等
      情，亦有本院民事紀錄科查詢表、臺灣高等法院被告前案
      紀錄表在卷可憑。
（二）又本件債務人雖曾於消費者債務清理條例施行前，與各債
      權銀行就無擔保債務以上述條件成立協商，然債務人現任
      職於美美商店，每月薪資35,000元等情，業據提出該公司
      在職證明書為憑，扣除其每月應償還協商金額26,813元，
      僅餘8,187元，衡量債務人之目前收入狀況，及家庭人口
      數（含配偶、子女及債務人本人共4人）與扶養之必要開
      支，確實已難維持其每月基本生活支出39,316元。又債務
      人任職之美美商店，於96年冬季約10月至12月間，因生意
      較差，老闆要求聲請人停工3個月，且未支付薪資，致聲
      請人無法履行協商債務之給付，此亦經函詢美美商店即黃
      絹無誤，有上開商行之回覆函1紙在卷可參，則債務人主
      張其係因不可歸責於己之事由，致履行上開協議顯有重大
      困難，應可採信。
四、綜上所述，債務人僅係一般消費者，並未從事營業，其已達
    不能清償債務或有不能清償之虞之程度，其中無擔保或無優
    先權之債務，在1,200萬元以下，之前雖與各債權銀行達成
    協議，但因不可歸責於己之事由，致履行上開協議顯有重大
    困難，且未經法院裁定開始清算程序或宣告破產，又查無消
    費者債務清理條例第6條第3項、第8條或第46條各款所定駁
    回更生聲請之事由存在，則債務人聲請更生，應屬有據，爰
    裁定如主文。
中    華    民    國    97    年    8     月    15    日
                  民事第一庭    法  官     田幸艷
以上正本證明與原本無異。
不得抗告。
中    華    民    國    97    年    8     月    15    日
                                書記官     劉紀君


司法院資訊處製作；財團法人民間司法改革基金會備份。
